臺灣高雄地方法院民事裁定
109年度消債更字第69號
聲  請  人  李偉志  
0000000000000000

0000000000000000

代  理  人  鄭明達律師
上列當事人因消費者債務清理事件聲請更生，本院裁定如下：
    主  文
聲請人李偉志自中華民國一百零九年七月一日下午四時起開始更
生程序。
命司法事務官進行本件更生程序。
    理  由
一、聲請意旨略以：伊無力清償債務，曾於民國108年12月11日
    向本院聲請調解債務清償方案，惟調解不成立。又伊未經法
    院裁定開始清算程序或宣告破產，爰聲請更生等語。
二、按債務人不能清償債務或有不能清償之虞者，得依本條例所
    定更生或清算程序，清理其債務。債務人無擔保或無優先權
    之本金及利息債務總額未逾新臺幣（下同）12,000,000元者
    ，於法院裁定開始清算程序或宣告破產前，得向法院聲請更
    生。法院開始更生程序之裁定，應載明其年、月、日、時，
    並即時發生效力。法院裁定開始更生或清算程序後，得命司
    法事務官進行更生或清算程序，必要時得選任律師、會計師
    或其他適當之自然人或法人一人為監督人或管理人。消費者
    債務清理條例（下稱消債條例）第3條、第42條第1項、第45
    條第1項及第16條第1項分別定有明文。
三、經查：
  ㈠聲請人前於108年12月11日向本院聲請調解債務清償方案，經
    本院108年度司消債調字第629號受理，於109年1月6日調解
    不成立，聲請人並於同日以言詞聲請更生等情，業經本院調
    閱上開調解卷宗核閱無訛，是以依消費者債務清理條例施行
    細則第44條之3規定，聲請人於前置調解不成立後聲請更生
    ，應屬合法。
  ㈡次查，聲請人於106年至108年度申報所得分別為298,453元、
    96,497元、74,178元（均為薪資及執行業務所得），名下無
    財產，勞工保險自108年10月24日起投保於中央保全股份有
    限公司，投保薪資為30,300元。又聲請人聲請更生前2年內
    曾任職世光通信有限公司及高雄市管樂團，據世光通信有限
    公司薪資證明書所載107年1月至3月之每月應領金額均為29,
    000元，3月份並領取資遣費95,539元，107年6月至11月每月
    領取就保給付15,840元，期間107年5月27日至108年10月20
    日領取高雄市管樂團工作薪資共21,710元，並於台名保險經
    紀人公司擔任業務員，惟僅於108年9月領取承攬所得637元
    ，現已終止承攬合約，自108年10月24日起於中央保全股份
    有限公司擔任保全員，並據中央保全公司薪資明細所載108
    年11月及12月之每月實領薪資（已扣除勞健保費）均為34,6
    07元、109年1月至4月則均為35,600元，未領取社會局補助
    等情，有財產及收入狀況說明書（調解卷第5至6頁）、財政
    部高雄國稅局106年及107年度綜合所得稅各類所得資料清單
    及總歸戶財產查詢清單（調解卷第7至9頁）、戶籍謄本（調
    解卷第10頁）、債權人清冊（調解卷第12頁）、財團法人金
    融聯合徵信中心前置協商專用債權人清冊（調解卷第14至15
    頁）、台名保險經紀人股份有限公司函（本案卷第21頁）、
    信用報告（本案卷第32頁）、臺南市政府社會局函（本案卷
    第35頁）、中央保全公司服務證明書（本案卷第38頁）、世
    光通信公司薪資證明書（本案卷第39頁）、高雄市管樂團薪
    資證明書（本案卷第40頁）、存摺（本案卷第65至77頁）、
    商業保險投保資料查詢結果表（本案卷第85頁）、108年度
    稅務電子閘門財產所得調件明細表（本案卷第93頁）、中央
    保全公司薪資明細表（本案卷第98頁）、勞保局電子閘門投
    保紀錄（本案卷第99至100頁）在卷可參。故本院審酌上情
    ，認為核算聲請人目前償債能力之基礎以每月35,600元為基
    準。
  ㈢關於聲請人個人日常必要支出部分，聲請人陳稱與友人林姵
    吟共同租屋居住，每月房租11,000元，聲請人分攤5,500元
    ，未領取租金補助，有房屋租賃契約書（承租人為林姵吟）
    、存款人收執聯、林姵吟之郵政存簿儲金簿及高雄市政府都
    市發展局函在卷可稽（本案卷第23頁、第46至57頁）。按債
    務人必要生活費用，以最近一年衛生福利部或直轄市政府所
    公告當地區每人每月最低生活費一點二倍定之，消債條例第
    64條之2第1項定有明文。本院參酌衛福部社會司所公告109
    年度高雄市最低生活費標準為13,099元。又該最低生活費用
    之標準，係照當地最近1年平均每人消費支出60％，依其基準
    之家庭收支調查報告調查表格式所示有關經常性支出之調查
    項目，其原即包括利息支出、食品、衣著、房租及水費、電
    費、醫療保健、交通、娛樂、教育等基本生活需求。本院認
    在聲請人並無特殊需求，應以此最低生活費之1.2倍即15,71
    9元認係其個人必要生活費用。
  ㈣至扶養費支出部分，聲請人主張扶養母親，每月扶養費3,000
    元。按直系血親相互間，互負扶養之義務，民法第1114條第
    1款定有明文。查聲請人母親李許金月為40年生，106年至10
    8年度申報所得均為0元，名下無財產，於100年10月領取勞
    保老年一次給付191,228元，現每月領取國民年金4,717元，
    未領取社會局補助等情，有戶籍謄本、所得資料及財產查詢
    清單、存摺、勞動部勞工保險局函、高雄市政府社會局社會
    福利資訊料查詢表、稅務電子閘門財產所得調件明細表附卷
    可憑（調解卷第10頁、本案卷第25頁、第28至30頁、第35頁
    、第63頁、第92頁）。本院認聲請人之母親就領取年金不足
    部分尚有受扶養之必要，扶養費用數額部分，按受扶養者之
    必要生活費用，準用第1項規定計算基準數額，並依債務人
    依法應負擔扶養義務之比例認定之，消債條例第64條之2第2
    項亦有明定。又聲請人陳稱母親與聲請人之胞妹李芳玲於臺
    南租屋同住，並提出承租人為李許金月之租賃契約書及存款
    人收執聯為證（本案卷第79至83頁），準此，聲請人所應負
    擔母親之扶養費以109年度臺南市每人每月最低生活費12,38
    8之1.2倍即14,866元計算，再扣除所領取之國民年金4,717
    元，由聲請人與另2名扶養義務人（參本案卷第59頁）共同
    分擔後，聲請人每月負擔母親之扶養費即應以3,383元【計
    算式：（14,866－4,717）÷3＝3,383】為度，而聲請人主張每
    月支出母親扶養費3,000元，低於本院計算基準，堪認合理
    。
  ㈤綜上所述，以聲請人現每月收入35,600元為其償債能力基準
    ，扣除個人必要生活費15,719元及母親扶養費3,000元後，
    餘16,881元，而聲請人目前負債總額為1,504,271元（參調
    解卷第27頁以下，包含：台北富邦銀行、國泰世華銀行、凱
    基銀行、良京實業公司），以聲請人每月所餘按月攤還結果
    ，如不計利息，需約7年（計算式：1,504,271÷16,881÷12≒7
    .4）始能清償完畢，已逾消債條例第53條第2項第3款所定6
    年清償期，如加計利息負擔，其還款年限顯然更長應認其已
    不能清償債務。此外，聲請人無擔保或無優先權之債務總額
    未逾12,000,000元，且無消債條例第6條第3項、第8條或第4
    6條各款所定駁回更生聲請之事由存在，則聲請人聲請更生
    為有理由，應予准許，爰命司法事務官進行本件更生程序。
四、依消債條例第11條第1項、第45條第1項，裁定如主文。
中　　華　　民　　國　　109 　年　　7 　　月　　1 　　日
                  民事庭　法　官  　賴寶合
以上正本係照原本作成。
本裁定不得抗告。
中　　華　　民　　國　　109 　年　　7 　　月　　1 　　日
                          書記官    胡美儀